【裁判字號】    97,台上,329
【裁判日期】    970118
【裁判案由】    違反毒品危害防制條例等罪
【裁判全文】
最高法院刑事判決              九十七年度台上字第三二九號
上  訴  人  台灣高等法院台中分院檢察署檢察官
上  訴  人
即  被  告  甲○○
上  訴  人
即  被  告  乙○○
上列上訴人等因被告等違反毒品危害防制條例等罪案件，不服台
灣高等法院台中分院中華民國九十六年七月二十五日第二審判決
（九十六年度上訴字第七一二號，起訴案號：台灣台中地方法院
檢察署九十三年度偵字第二０二六三號），提起上訴，本院判決
如下：
    主  文
原判決關於販賣毒品部分撤銷，發回台灣高等法院台中分院。
其他上訴駁回。
    理  由
壹、撤銷發回部分：
本件原判決認定上訴人即被告甲○○、乙○○有原判決事實欄所
載犯行，因而撤銷第一審關於販賣毒品部分之科刑判決，改判依
想像競合犯關係從一重論處被告等共同連續販賣第一級毒品（均
累犯）罪刑。固非無見。
惟查：(一)被告以外之人於審判外之陳述雖不符刑事訴訟法第一百
五十九條之一至之四等四條之規定，而經當事人於審判程序同意
作為證據，法院審酌該言詞陳述或書面陳述作成時之情況，認為
適當者，亦得為證據；當事人、代理人或辯護人於法院調查證據
時，知有刑事訴訟法第一百五十九條第一項不得為證據之情形，
而未於言詞辯論終結前聲明異議者，視為有前項之同意，同法第
一百五十九條之五定有明文。本件原判決於理由說明：「證人卓
芳如固均於警詢中為陳述，其性質雖屬傳聞證據，惟其未再於法
院審理中為陳述，且查無符合同法第一百五十九條之一至之四等
前四條之情形，其所為之上開警詢筆錄內容，業經法院審理時予
以提示並告以要旨，且各經檢察官、辯護人及被告等人表示意見
。當事人或辯護人已知上述筆錄乃傳聞證據，且均未於言詞辯論
終結前對該筆錄之證據能力異議，僅爭執證人卓芳如證言實在與
否之證明力，是其於警詢中之證言已擬制同意其有證據能力，本
院審酌上開筆錄作成時，無不當取供之情形，認為以之作為本案
之證據亦屬適當，是卓芳如其於警詢筆錄之證言自具有證據能力
」云云（見原判決第五頁）。然被告等於原審之選任辯護人於民
國九十六年四月十七日之刑事準備狀上，業已明白爭執對於卷內
被告以外之人審判外之陳述，主張係傳聞證據，均不具證據能力
等語（見原審卷第一一一頁），原判決此部分之說明，自與卷證
資料不符。(二)有罪之判決書，應於理由內記載認定犯罪事實所憑
之證據。所謂證據，舉凡犯罪行為之實施及態樣，與適用法律有
關之一切證據，均應詳為記載，否則即有理由不備之違法。本件
原判決於事實欄附表三第十項現金新台幣（下同）八百六十七萬
四千三百元及第十一項現金數鈔機一台部分，均載明「與本案犯
罪無關」云云。惟有關上開第十一項現金數鈔機部分，乙○○及
證人卓芳如均分別於警詢、偵查中陳稱，係屬甲○○所有，即甲
○○亦承認而不爭執，並稱該現金數鈔機是在買賣毒品海洛因時
點鈔用的（見第二０二六三號偵查卷第一宗第二十三頁反面、二
十六頁反面、二十一頁反面、一二二頁、一二九頁、一五四頁）
，則原判決何以認定該數鈔機與本件犯罪無關；又上開鉅額現金
是否供購毒之用，與本件有無關聯性，均未見於理由欄內說明，
有判決理由不備之違誤。(三)沒收含有保安處分之性質，在剝奪犯
罪者因犯罪而取得之財產上利益，以遏止犯罪，與罰金屬刑罰之
性質有別。毒品危害防制條例第十九條第一項規定「犯第四條至
第九條、第十二條、第十三條或第十四條第一項、第二項之罪者
，其供犯罪所用或因犯罪所得之財物，均沒收之，如全部或一部
不能沒收時，追徵其價額或以其財產抵償之」，係刑法第三十八
條第一項第二款、第三款沒收之特別規定。於共同正犯，因其犯
罪所得係合併計算，且於全部或一部不能沒收時以其財產抵償之
，為避免執行時發生重複沒收、抵償之情形，故各共同正犯之間
係採連帶沒收主義，於裁判時僅諭知連帶沒收，不得就全體共同
正犯之總所得，對各該共同正犯分別重複諭知沒收。本件原判決
以被告等共同販賣第一級毒品海洛因所得七萬四千元，對被告等
重複為沒收及以財產抵償之宣告，而未為連帶沒收之諭知、說明
，其適用法則自有不當。(四)刑法第五十九條規定犯罪之情狀顯可
憫恕，認科以最低度刑仍嫌過重者，得酌量減輕其刑，固為法院
依法得自由裁量之事項，然非漫無限制，必須犯罪另有特殊之原
因與環境，審酌一切之犯罪情狀，在客觀上足以引起一般同情，
認其犯罪足堪憫恕，即予宣告法定最低度刑期尤嫌過重者，始有
其適用，並須於判決理由內詳加說明，始稱適法。又一行為觸犯
數罪名之想像競合犯，係指行為人以一個意思決定發為一個行為
，而侵害數個相同或不同之法益，具備數個犯罪構成要件，成立
數個罪名之謂，乃處斷上一罪，量刑時自應審酌各個犯罪所侵害
法益之犯罪情節。本件原判決既於事實欄認定，被告等販入之甲
基安非他命數量多達八百餘公克，且純度為百分之九十六．五，
數量甚為龐大，上開毒品果遭售出危害社會甚鉅。則原判決於量
刑時僅以被告等販賣第一級毒品之對象僅三人，販賣所得僅為七
萬餘元獲利非龐大，非販毒之中、大盤商，即逕予適用刑法第五
十九條予以減輕其刑，而對於被告等販賣第二級毒品部分，何以
宣告法定最低度之刑猶嫌過苛，在客觀上足以引起一般同情，而
有可憫恕之情狀，則置而未論，其理由自亦欠備，適用法則難謂
允當。檢察官及被告等上訴意旨執以指摘原判決此部分不當，非
無理由，應認原判決此部分有撤銷發回更審之原因。
貳、上訴駁回部分：
按上訴得對於判決一部為之，未聲明為一部者，視為全部上訴，
刑事訴訟法第三百四十八條第一項定有明文。上訴人甲○○對原
判決不服，提起上訴，未聲明為一部上訴，依前開規定，應視為
全部上訴。查第三審上訴書狀，應敘述上訴之理由，其未敘述者
，得於提起上訴後十日內補提理由書於原審法院，已逾上述期間
，而於第三審法院未判決前仍未提出上訴理由書狀者，第三審法
院應以判決駁回之，刑事訴訟法第三百八十二條第一項、第三百
九十五條後段規定甚明。本件上訴人甲○○因違反槍砲彈藥刀械
管制條例案件，不服原審判決，於民國九十六年八月八日提起上
訴，並未敘述理由，迄今逾期已久，於本院未判決前仍未提出，
依上開規定，其此部分上訴自非合法，應予駁回。
據上論結，應依刑事訴訟法三百九十五條後段、第三百九十七條
、第四百零一條，判決如主文。
中    華    民    國  九十七  年    一    月   十八   日
                      最高法院刑事第八庭
                          審判長法官  洪  清  江
                                法官  石  木  欽
                                法官  韓  金  秀
                                法官  陳  晴  教
                                法官  賴  忠  星
      本件正本證明與原本無異
                                      書  記  官
中    華    民    國  九十七  年    一    月  二十八  日
                                                 H


司法院資訊處製作；財團法人民間司法改革基金會備份。
